【裁判字號】    89,訴,950
【裁判日期】    890510
【裁判案由】    違反槍砲彈藥刀械管制條例
【裁判全文】
台灣台中地方法院刑事判決                          八十九年度訴字第九五號
    公  訴  人  台灣台中地方法院檢察署檢察官
    被      告  甲○○
    指定辯護人  本院公設辯護人戊○○
右列被告因違反槍砲彈藥刀械管制條例等案件，經檢察官提起公訴（八十九年度偵字
第四四九五號），本院判決如左：
    主  文
甲○○未經許可，持有可發射子彈具有殺傷力之改造手槍，累犯，處有期徒刑貳年，
併科罰金新台幣壹拾伍萬元，罰金如易服勞役，以新台幣玖佰元（即銀元參佰元）折
算壹日，仿ＢＥＲＥＴＴＡ廠半自動手槍製造之改造手槍壹支︵槍枝管制編號：00
00000000號︶、改造子彈參顆均沒收；又以加害生命、身體之事，恐嚇他人
，致生危害於安全，累犯，處有期徒刑拾月；應執行有期徒刑貳年柒月，併科罰金新
台幣壹拾伍萬元，罰金如易服勞役，以新台幣玖佰元（即銀元參佰元）折算壹日，仿
ＢＥＲＥＴＴＡ廠半自動手槍製造之改造手槍壹支︵槍枝管制編號：0000000
000號︶、改造子彈參顆均沒收。
    事  實
一、甲○○前因違反麻醉藥品管理條例案件，經法院判處有期徒刑四月，於民國︵下
    同︶八十七年五月五日執行完畢，仍不知悔改，於八十八年十一月中旬自台中看
    守所附設勒戒所觀察勒戒出所後翌日，向不詳姓名之人購得仿ＢＥＲＥＴＴＡ廠
    半自動手槍製造之具殺傷力改造手槍一支︵槍枝管制編號：000000000
    0號︶、具殺傷力之改造子彈五顆，甲○○因而未經許可無故持有前揭手槍、子
    彈等物。
二、其後甲○○於八十八年十一月二十四日凌晨二時五十分許，在妻舅乙○○︵另為
    不起訴處分︶之台中縣神岡鄉○○路四二巷二八弄二四號住處前，見丁○○駕駛
    ＰＪ｜五七三九號自小客車附載丙○○至該處找朋友黃柏榕，甲○○誤以為丁○○為其妻陳秀鳳，且誤認丙○○為其妻之姘夫，一時氣憤而持前揭購得之改造手
    槍及子彈，朝丁○○之自小客車射擊一發子彈，對丁○○、丙○○生命、身體安
    全加以恐嚇，致生危害於劉、廖二人。丁○○見狀匆忙駕車逃逸，不慎撞及附近
    住家圍牆及工廠馬達而無法動彈。甲○○跑至車旁發現並非其妻陳秀鳳，遂以手
    槍重擊丙○○頭部︵傷害部分未據告訴︶後，旋至台中縣神岡鄉○○路四二巷二
    八弄二四號前，按門鈴由乙○○開門進入屋內，甲○○將前開手槍、子彈藏於二
    樓房間天花板後離去。嗣於當日凌晨三時十五分許，為警據報後趕往乙○○住處
    ，在乙○○之引導下在二樓房間天花板起出前揭改造手槍一支、子彈四顆。
三、案經台中縣警察局豐原分局報請臺灣臺中地方法院檢察署檢察官偵查起訴。
    理  由
一、訊據被告甲○○否認有何犯行，辯稱：扣案改造手槍、子彈是其妻舅乙○○所有
    ，乙○○前曾拿出該槍、彈要給他抵欠舊帳，其不同意，其與乙○○有債務糾葛
    ，且其妻已離家很久，其不可能於八十八年十一月二十四日凌晨二時五十分許，
    再持槍到台中縣神岡鄉○○路四二巷二八弄二四號，乙○○住處找其妻，所以其
    當時未在場，亦未曾對丁○○之自小客車開槍等語。惟查，右揭事實二、部分業
    據被害人丁○○、丙○○二人於、偵、審中指證甚詳，並經丁○○、丙○○二人
    於偵審中當庭指認被告無訛。另扣案之槍、彈，確為被告於另案違反毒品危害防
    制條例案件經送觀察勒戒出所後次日即購得，被告並有於八十八年十一月二十四
    日凌晨二時五十分許，到台中縣神岡鄉○○路四二巷二八弄二四號其住處，當時
    伊是因丁○○汽車音響聲音開得太大，伊出來勸丁○○關小聲一點，於返屋時，
    聽到外面有碰的一聲，見到丁○○要駕車逃逸，不慎撞擊附近住家圍牆，隨後被
    告即進屋，並有在藏東西的樣子，被告本向其借機車要騎用，因其機車前已失竊
    ，所以未能借給被告，被告即不知去向，後警察來時，其才帶警察在其住處二樓
    房間天花板起出前揭改造手槍一支、子彈四顆等情，並據乙○○於本院審理中證
    陳在卷，足證前開改造手槍、子彈，確實為被告所持有，及有開槍恐嚇劉、廖二
    人。再扣案之手槍、子彈等物，經內政部警政署刑事警察局鑑驗結果，均為具有
    殺傷力之改造手槍、子彈，有該局八十八年十二月六日刑鑑字第一二八一七三號
    鑑驗通知書影本附卷可稽，被告所辯顯係卸責之詞，應無可採，本件事證明確，
    被告犯行均堪予認定。
二、被告未經許可持有具殺傷力之改造手槍犯行，係犯槍砲彈藥刀械管制條例第十一
    條第四項之未經許可，持有改造可發射子彈具有殺傷力之手槍罪，此部分公訴人
    以被告之犯行係犯同條例第十條第四項未經許可持有具殺傷力之改造模型槍罪，
    惟按所謂模型槍，係指『原設計非供殺敵、獵物，而使用特殊（空包）子彈，可
    供田徑比賽起始信號或供以嚇退野獸，或供射擊訓練等用途之金屬材質槍枝，非
    一般廠商為供觀賞或作樣品所製作之各類〈槍枝模型〉，亦非為市售之各類〈玩
    具槍〉』，內政部警政署刑事警察局八十五年十二月二十七日刑鑑字第七八０一
    九號函陳述甚明，而本件扣案槍枝為：認係由仿ＢＥＲＥＴＴＡ廠半自動手槍製
    造之金屬玩具手槍，更換已貫通之土造金屬槍管改造而成，此有內政部警政署刑
    事警察局八十八年十二月六日刑鑑字第一二八一七三號鑑驗通知書可稽，亦即本
    件扣案之槍衼係『玩具手槍更換土造金屬槍管而成之改造手槍』，與模型手槍之
    構成要件尚屬有間，是以起訴法條應予變更。其未經許可持有具殺傷力之改造子
    彈犯行，係犯槍砲彈藥刀械管制條例第十二條第四項之罪未經許可持有子彈罪；
    其以一行為同時觸犯上開二罪名，為想像競合犯，應從一重之未經許可，持有改
    造可發射子彈具有殺傷力之手槍罪處斷。又其開槍恐嚇丁○○、丙○○之行為，
    係犯刑法第三百零五條之恐嚇罪，其一行為恐嚇二人，為同種想像競合犯，應從
    一罪處斷。被告所犯未經許可，持有改造手槍罪與恐嚇罪，犯意各別，罪名不同
    ，應分論併罰。查被告前因違反麻醉藥品管理條例案件，經法院判處有期徒刑四
    月，於八十七年五月五日執行完畢，有台灣台中地方法院檢察署刑案資料查註紀
    錄表在卷可稽，其於五年內再犯本件有期徒刑以上之罪，係屬累犯，應依刑法第
    四十七條規定加重其刑。爰審酌被告之犯行對社會治安有重大危害，及其犯罪之
    動機、目的、手段，犯罪後之態度等一切情狀，分別量處如主文所示之刑，並諭
    知罰金易服勞役之折算標準，並定其應執行之刑。又槍砲彈藥刀械管制條例於八
    十六年十一月二十四日修正公佈，於八十六年十一月二十六日生效實施，其第十
    九條第一項之規定：犯第十一條之罪，經判處有期徒刑者，應於刑之執行完畢或
    赦免後，令入勞動場所強制工作，其期間為三年。此項保安處分依刑法第二條第
    二項之規定，本應適用裁判時之法律。惟依八十七年十二月十八日公佈之大法官
    第會議第四七一號解釋，此項保安處分，因有違比例原則，自公佈之日即不予適
    用，爰不予宣告保安處分。併此敘明。扣案之仿ＢＥＲＥＴＴＡ廠半自動手槍製
    造之改造手槍壹支︵槍枝管制編號：0000000000號︶、改造子彈三顆
    （被告持有五顆，其中一顆已擊發，經扣案四顆其中一顆送鑑定經拆解，均已不
    存在）均屬違禁物，亦應依刑法第三十八條第一項第一款之規定，予以宣告沒收
    。
據上論斷，應依刑事訴訟法第二百九十九條第一項前段、第三百條，槍砲彈藥刀械管
制條例第十一條第四項、第十二條第四項，刑法第十一條、第三百零五條、第四十二
條第二項、第五十五條、第四十七條、第五十一條第五款、第三十八條第一項第一款
，罰金罰鍰提高標準條例第一條前段，判決如主文。
中    華    民    國八  十  九  年      五        月     十        日
                                        法  官  柯   崑  輝
右正本證明與原本無異。
如不服本判決，應於送達後十日內向本院提出上訴狀(須附繕本)，上訴於台灣高等
法院台中分院。
                                        書記官
中    華    民    國    八十   九   年      五       月      十         日
附錄論罪科刑法條
槍砲彈藥刀械管制條例第十二條第四項：未經許可，持有、寄藏或意圖販賣而陳列子
彈者，處五年以下有期徒刑，併科新台幣三百萬元以下罰金。
槍砲彈藥刀械管制條例第十一條第四項：
未經許可，持有第一項所列槍砲者，處一年以上七年以下有期徒刑，併科新台幣七百
萬元以下罰金。
刑法第三百零五條：以加害生命、身體、自由、名譽、財產之事，恐嚇他人致生危害
於安全者，處二年以下有期徒刑、拘役或三百元以下罰金。


司法院資訊處製作；財團法人民間司法改革基金會備份。
